台灣高等法院臺中分院民事判決　九十三年度再易字第一四號
　　　再審原告　乙○○
　　　再審被告　丙○○
　　　　　　　　甲○○
右當事人間債務人異議之訴事件，再審原告對於中華民國九十二年十二月三十一日本
院九十二年度再易字六十四號確定判決，提起再審之訴，本院判決如左：
      主      文
再審之訴駁回。
再審訴訟費用由再審原告負擔。
      事實及理由
一、本件再審原告主張：本院九十二年度再易字第六十四號民事判決有民事訴訟法第
    四百九十六條第一項第一款、第十款、第十三款之再審事由，提起再審之訴。其
    所持之理由，略以：再審原告主張票據不存在絕對有理，原確定判決認為再審被
    告分太少為判決依據，顯不符立法精神，是違背常理，適用法規顯有錯誤。再審
    原告支付「走路工」私下約定之必備條件，即再審被告甲○○應將坐落彰化縣埔
    心鄉○○段五○四、四八四、四八八之一等三筆全部及包括四七四地號分割後剩
    餘之畸零地全部所有權移轉登記再審原告，再審原告支付系爭本票各新台幣（下
    同）五十萬元為其居間之報酬；原審未將再審被告取得系爭本票理由訊問再審被
    告，證人與再審被告有表兄弟之關係，供詞不足採，有民事訴訟法第四百九十六
    條第一項第十款情事。本件於八十六年八月九日在客廳討論現場，有再審原告兒
    子及太太當場聽見，為何不傳喚作證，原判決顯違反民事訴訟法第四百九十六條
    第一項第一款、第十款、第十三款規定，爰對原確定判決提起再審之訴。
二、按民事訴訟法第四百九十六條第一項第一款所謂適用法規顯有錯誤，應以確定判
    決違背法規或現存判例解釋者為限，若在學說上諸說併存尚無法規判解可據者，
    不得指為用法錯誤，最高法院五十七年台上字第一０九一號判例參照。再審原告
    主張原確定判決有民事訴訟法第四百九十六條第一項第一款適用法規顯有錯誤，
    然原確定判決即本院九十二年度再易字第六四號並無再審原告所指情形，另前案
    即本院九十一年度上易字第一二○號確定判決理由內已說明依協議書第二條約定
    ，甲方即再審原告應無條件補貼再審被告與朱振源六百萬元，該六百萬元係無條
    件給付，並非以過戶系爭土地分割後剩餘之畸零地與再審原告名下為條件，且證
    人朱芳信所證與事實相符，再審被告之抗辯為可採，再審原告溢領買賣價金，係
    為補貼再審被告始簽發系爭本票等情，即非無據，理由內已予詳述，並無適用法
    規顯有錯誤情事。又對第二審確定判決提起再審之訴，應以有民事訴訟法第四百
    九十六條第一項所列各款情形之一者為限。此等事由，即為同條第五百零一條第
    一項第四款之再審理由，必須於訴狀中表明之。茲所謂表明再審理由，必須敘明
    確定判決有何合於法定再審事由之具體情事而言。倘僅泛言有何條款之再審事由
    ，而無具體情形者，仍難謂已合法表明再審理由。（最高法院六十一年度台再字
    第一三七號，同院七十年度台再字第三五號判例參照）。再審原告僅泛言原確定
    判決有民事訴訟法第四百九十六條第一項第一款判決適用法規顯有錯誤等語，並
    未表明任何法定再審理由，顯難認其再審之訴為合法。
三、再按民事訴訟法第四百九十六條第一項第十款之證人就為判決基礎之證言為虛偽
    陳述，得提起再審之訴者，以宣告有罪之判決已確定，或其刑事訴訟不能開始或
    續行非因證據不足者為限，同條第二項定有明文。經查，再審原告指證人朱芳信
    偽證，然並未提出證人業因偽證宣告有罪確定之判決，核與上開條文規定之要件
    不合，不足採取。其據以提起再審之訴，顯無理由。
四、末按民事訴訟法第四百九十六條第一項第十三款所謂當事人發見未經斟酌之證物
    ，係指前訴訟程序事實審言詞辯論終結前，已存在之證物，因當事人不知有此，
    致未經斟酌，現始知之，或雖知有此而不能使用，現始得使用者而言（最高法院
    二十九年上字第一○○五號判例、三十二年上字第一二四七號判例及司法院大法
    官會議釋字第三五五號解釋意旨參照）；若在前訴訟程序事實審言詞辯論終結前
    ，尚未存在，或業經提出使用之證物，本無所謂發見，自不得以之為再審理由；
    另以發見未經斟酌或得使用之証據為理由者，必以該証據若經斟酌可受較有利益
    之判決者為限，否則亦不得以之為再審理由。本件再審原告所提參見八十四年八
    月十日之協議書、系爭本票均係確定判決言詞辯論終結（九十二年四月二十二日
    ）前已存在之證物，而為再審原告所知悉，是自難認該等證物係「發見未經斟酌
    之證物」。且經原判決斟酌後未受有利之判決。再審原告以此主張，有民事訴訟
    法第四百九十六條第一項第十三款之事由，提起再審之訴，即屬無據。另其指摘
    前案即本院九十一年度上易字第一二○號確定判決未傳喚其兒子及太太作證，亦
    非民事訴訟法第四百九十六條第一項第十三款所謂當事人發見未經斟酌之證物，
    其提起再審之訴，亦無所據。
五、綜上所述，再審原告主張原確定判決，有民事訴訟法第四百九十六條第一項第一
    款、第十款、第十三款規定之事由，提起再審，顯無理由，爰不經言詞辯論逕以
    判決駁回之。
六、據上論結，本件再審之訴，顯為無理由。依民事訴訟法第五百零二條第二項、第
    七十八條，判決如主文。
中　　　華　　　民　　　國　　九十三　　年　　　三　　　月　　 十二　　 日
~B1民事第三庭審判長法　官　陳照德
~B2　　　　　　　　法　官　陳成泉
~B3　　　　　　　　法　官　曾謀貴
右為正本係照原本作成。
不得上訴。
~B　　　　　　　　書記官　王瑩澤
中　　　華　　　民　　　國　　九十三　　年　　　三　　　月　　 十二　　 日
                                                                        Ｈ
